最高法院刑事判決　　　　　　九十六年度台上字第四三六七號
上　訴　人　甲○○
　　　　　　乙○○
　　　　　　丙○○
共　　 同
選任辯護人　蔣志明律師
上列上訴人等因偽造文書等罪案件，不服台灣高等法院台中分院
中華民國九十六年四月二十四日第二審更審判決（九十四年度上
更(一)字第二二八號，起訴案號：台灣彰化地方法院檢察署八十九
年度偵字第六０四七、六二三二、六二三三、六三七０、六三八
０、六三八一、六五四０、七六三一、七六八七、七八七五、八
七五０、八七八七、八八五八、八八六二號），提起上訴，本院
判決如下：
    主  文
原判決撤銷，發回台灣高等法院台中分院。
    理  由
本件原判決認定：一、上訴人甲○○原係設於彰化縣花壇鄉長春
村南方巷十四之四號之明吉開發有限公司（下稱明吉公司）實際
負責人，因向以鄧蘇嫦娥擔任負責人之呈昱實業有限公司（下稱
呈昱公司）承租前經彰化縣政府於民國八十六年十二月十六日核
准於彰化縣花壇鄉○○○段（下稱白沙坑段）一一九七、一一九
八、一０二０之五等三筆地號土地面積合計一．三五九六公頃土
地之採取土石權利，因涉及有關土石開採及向彰化縣政府申報等
事項，需要呈昱公司及該公司負責人鄧蘇嫦娥之印章，甲○○竟
未經鄧蘇嫦娥之同意，於八十九年六月間某日，在其明吉公司內
指示知情而與之具有犯意聯絡之上訴人丙○○，前往彰化縣彰化
市某處，利用某不知情之人，偽刻「呈昱實業有限公司」及「鄧
蘇嫦娥」印章各一枚。甲○○與丙○○即基於概括之犯意聯絡，
由丙○○在甲○○之指示下，連續先於八十九年七月二十九日，
在明吉公司內，將「呈昱實業有限公司」及「鄧蘇嫦娥」印章，
蓋於以呈昱公司名義所申請合併白沙坑段一一九九地號等土地為
採區之申請書上，而偽造該申請書，且於該日，由丙○○持之向
彰化縣政府提出申請而行使之，足以生損害於呈昱公司及鄧蘇嫦
娥。嗣丙○○因受不知情之彰化縣政府農業局水土保持課之課員
賴美齡要求呈報呈昱公司八十九年五、六、七月份土石採取產銷
量值月報表，經與甲○○商量後，其二人繼續前開犯意之聯絡，
於八十九年八月十四日下午某時，在明吉公司之辦公室，由丙○
○接受甲○○之指示，在該明吉公司內，八十九年五月份土石採
取產銷量值月報表上，虛偽記載呈昱公司之產銷數量黏土五百立
方米，黏土之單價每立方米新台幣（下同）六十元，砂九百立方
米，砂之單價每立方米三十元；在同年六月之土石採取產銷量值
月報表上，虛偽記載呈昱公司之產銷數量黏土九百立方米，黏土
之單價每立方米六十元，砂九百立方米，砂之單價每立方米三十
元；在同年七月份之土石採取產銷量值月報表上，虛偽記載呈昱
公司之產銷數量黏土五百立方米，黏土之單價每立方米六十元，
砂九百立方米，砂之單價每立方米三十元，丙○○並於其上接續
蓋用前開偽刻之「呈昱實業有限公司」及「鄧蘇嫦娥」印章於三
份報表上而偽造之，再隨即持之傳真至水土保持課予賴美齡而行
使之，足以生損害於呈昱公司及彰化縣政府及經濟部礦務局彰化
縣政府對於土石採取管理與統計之正確性。二、甲○○與明吉公
司之原負責人乙○○明知明吉公司並未經主管機關許可，不得提
供土地供人回填廢棄物，竟於執行該公司業務時，共同基於犯意
之聯絡，於八十八年八月間某日起，至八十八年九月間某日止，
提供乙○○原向陳連國、陳有亮等人承租作為明吉公司土石採取
區之彰化縣花壇鄉○○○段一之五地號土地供不詳人回填瀝青、
ＰＣ水管、廢棄輪胎、衣服、鋁罐、玻璃罐、鐵線、鉛線等一般
廢棄物及磚塊、水泥屑等建築廢棄物等情。因而撤銷第一審關於
此部分之科刑判決，改判論處甲○○、丙○○共同連續行使偽造
私文書，足以生損害於公眾及他人罪刑；甲○○、乙○○共同未
經主管機關許可，提供土地回填廢棄物罪刑，固非無見。
惟查：(一)、按有罪之判決書，須將法院依職權認定之犯罪事實翔
記於事實欄，然後於理由內逐一說明其憑以認定之證據，使事實
與理由兩相一致，始稱適法；倘若事實已有記載，而理由論證未
臻周全，或理由說明與卷內證據資料，不相符合互生齟齬，均屬
判決理由矛盾之違法，按諸刑事訴訟法第三百七十九條第十四款
後段規定，為判決當然違背法令，足以構成撤銷之原因。本件原
判決援引甲○○、丙○○於警詢、偵查中相互間之自白，資為認
定甲○○、丙○○有原判決事實欄一所記載關於行使偽造私文書
部分犯罪事實之判斷依據；又援引甲○○、乙○○於警詢、偵查
中相互間之自白，資為認定甲○○、乙○○有原判決事實欄二所
記載關於未經許可提供土地回填廢棄物部分犯罪事實之判斷基礎
，雖於理由欄內說明被告以外之人（包括證人、鑑定人、告訴人
、被害人及共同被告等）於審判外之陳述，經原審於審理中提示
並告以要旨，而檢察官、被告、辯護人均未於本案言詞辯論終結
前表示異議，依刑事訴訟法第一百五十九條之五第二項之規定，
已擬制同意其有證據能力云云。然查上訴人等之選任辯護人於原
審已具狀主張「被告甲○○、丙○○彼此間有關涉嫌行使偽造私
文書罪部分之陳述，及被告甲○○、乙○○彼此間有關涉嫌違反
廢棄物清理法罪之供述，均未立於證人地位受交互詰問，依大法
官會議五八二號解釋之意旨，均無證據能力」等語（見原審上更
(一)卷第二六六頁）。原判決理由欄之說明與前揭證據資料不符，
有判決理由矛盾之違法。(二)、依原判決認定之事實，甲○○、丙
○○共同偽造八十九年五、六、七月份之呈昱公司名義之土石採
取產銷量值月報表，並持之傳真至彰化縣水土保持課予賴美齡而
行使之，足以生損害於呈昱公司及彰化縣政府及經濟部礦務局對
於土石採取管理與統計之正確性等情。所稱彰化縣政府及經濟部
礦務局對於土石採取管理與統計之正確性之統計資料是否係卷內
所附由彰化縣政府課員賴美齡所製作之「陸上區域土石採取產銷
量值月報表」？（見八十九年度偵字第六三七０號卷第十八至二
十頁）如果無訛，甲○○、丙○○有無牽連犯使公務員登載不實
罪？原審未予釐清，遽行判決，有不適用法則之違法。又甲○○
、丙○○於偽造私文書後，又持以行使，偽造之低度行為為高度
之行使行為所吸收，應論以行使偽造私文書罪，原判決就偽造私
文書罪與行使偽造私文書罪間之關係，疏未說明，亦有未當。上
訴意旨均執以指摘原判決不當，非無理由，應認原判決仍有發回
更審之原因。原判決不另為無罪諭知部分，因與發回部分有審判
不可分關係，應併予發回。
據上論結，應依刑事訴訟法第三百九十七條、第四百零一條，判
決如主文。
中　　華　　民　　國　九十六　年　　八　　月　　十　　日
                      最高法院刑事第九庭
                          審判長法官  洪　清　江
                                法官  石　木　欽
                                法官  李　伯　道
                                法官  林　勤　純
                                法官  邵　燕　玲
      本件正本證明與原本無異
                                      書  記  官
中　　華　　民　　國　九十六　年　　八　　月　 十六 　日
　　　　　　　　　　　　　　　　　　　　　　　　      ｚ
